臺灣高等法院刑事判決　　　　　　　　　　　　　九十一年度上訴字第一一八五號
　　上 訴 人即
　　被　　　告　丁○○
　　　　　　　　戊○○
　　　　　　　　乙○○
　　　　　　　　甲○○
　　　　　　　　丙○○
　　右一被　告
　　選任辯護人　蔡文玉
右上訴人因懲治走私條例等案件，不服臺灣基隆地方法院九十年度訴字第二七三號，
中華民國九十年十二月二十五日第一審判決（起訴案號：臺灣基隆地方法院檢察署九
十年度偵字第四五０號）提起上訴，本院判決如左：
    主  文
上訴駁回。
戊○○、甲○○、丙○○均緩刑參年。
    事  實
一、丁○○（曾因詐欺案件經臺灣宜蘭地方法院判處有期徒刑六月，於民國七十九年
    五月十二日執行完畢，不成立累犯）係基隆八斗子漁港籍「新富盛一號」漁船船
    長亦為該船駕駛人，戊○○（為該船廚師，曾因竊盜案件經臺灣高雄地方法院判
    處有期徒刑三月，於七十六年八月十七日執行完畢，又因妨害自由案件，經臺灣
    高等法院臺南分院判處有期徒刑六月，如易科罰金以三十元折算一日，後經減為
    有期徒刑三月，如易科罰金以三十元折算一日，於七十七年十一月五日易科罰金
    執行完畢，不成立累犯）、乙○○（為該船船員，曾因違反能源法案件，經臺灣
    高雄地方法院判處有期徒刑三月，如易科罰金以三百元折算一日，於八十六年十
    二月十五日易科罰金執行完畢）、甲○○（為該船船員）、丙○○（為該船輪機
    ）、謝明勳（為該船二車，另案判處有期徒刑六月，緩刑三年確定），渠等六人
    基於共同犯意連絡，明知中華民國船舶，非經主管機關許可，不得航行至大陸地
    區，竟於民國（下同）八十九年十二月二十五日下午五時二十分左右，駕駛新富
    盛一號自基隆八斗子漁港報關出海，於九十年一月十一日左右直航至大陸地區福
    建省之圍頭漁港外海之大陸海域（約在東經一百十八度三十三分、北緯二十四度
    二十七分），丁○○即換乘大陸方面之工作船上岸，於同年月十八日在圍頭漁港
    附近之某ＫＴＶ與綽號「阿牛」之不詳姓名成年男子談妥自大陸私運大陸農產品
    進入臺灣，一趟酬勞為新台幣（下同）七十萬元後，返回新富盛一號，丁○○、
    戊○○、乙○○、甲○○、丙○○、謝明勳即與綽號「阿牛」之不詳姓名男子基
    於共同犯意連絡，於同年月十九日在大陸地區福建省之圍頭漁港外海之大陸海域
    （約在東經一百十八度三十三分、北緯二十四度二十七分），由新富盛一號漁船
    接駁逾一千公斤如附表所示之大陸農產品，戊○○、乙○○、甲○○、丙○○、
    謝明勳等人並有共同搬運如附表所示之大陸農漁產品，於九十年一月二十二日中
    午十二時三十分，該漁船返抵台北縣萬里鄉瑪鋉漁港安檢站，適為行政院海岸巡
    防署海岸巡防總局北部地區海巡局第一總隊（下稱北部地區海巡局第一總隊）當
    場查獲，並扣得如附表所示之大陸農產品（全部重量合計為五萬二千三百三十公
    斤）。該私運大陸農產品之完稅價格經財政部基隆關稅局核計共為一百九十八萬
    三千二百八十元。
二、案經行政院海岸巡防署海岸巡防總局移送臺灣基隆地方法院檢察署檢察官偵查起
    訴。
    理  由
一、訊據被告丁○○、戊○○、乙○○、甲○○、丙○○均矢口否認有走私犯行，被
    告丁○○固坦承有至大陸圍頭漁港與綽號「阿牛」之男子談妥以七十萬元之酬勞
    走私扣案大陸農漁產品，惟辯稱上貨地點為我國海域，自無走私可言；被告戊○○、乙○○、甲○○、丙○○則均否認參與搬貨，辯稱渠等與被告丁○○、「阿
    牛」等人並無走私犯意聯絡云云。
二、經查：
（一）被告丁○○、戊○○、乙○○、甲○○、丙○○等人確於九十年元月廿二日駕
      駛「新富盛一號」漁船返抵台北縣萬里鄉瑪鋉漁港安檢站時，為北部地區海巡
      局第一總隊查獲，並扣得如附表所示之大陸農漁產品，全部重量合計為五萬二
      千三百三十公斤，有秤重傳票七紙在卷可稽，已逾一千公斤，其完稅價格經財
      政部基隆關稅局核計共為一百九十八萬三千二百八十元，有該局九十年二月八
      日基普緝字第九○一○○七一五號函附卷可稽（見偵卷第五十頁）。
（二）查被告丁○○迭次供稱因新富盛一號發生船難，海圖業已遺失，惟本件扣案走
      私物品約於東經一一八度三三分、北緯二四度二七分之海上接運等語（見原審
      卷第一三一頁、本院九十一年五月二十一日訊問筆錄）。而經本院函詢，新富
      盛一號設籍基隆市，漁業人登記為傅政松，該船曾於九十年十月十五日在苗栗
      外海遭受海燕颱風影響，致失去動力漂流海上，經嘉義海鷗部隊以直昇機於十
      月十六日平安救起船上三名船員後棄船，嗣據漁業人傅君稱，該船於十月二十
      八日業經大陸華威船舶運輸公司所屬工作船尋獲並拖往廣東省蛇口港，後因船
      主積欠拖救費及停港費，該船業遭大陸法院拍賣，有行政院農業委員會漁業署
      九十一年六月三日漁二字第０九一一二一三九二二號函及廣州海事法院民事判
      決書一份在卷可稽。是該船海圖已無從尋獲。惟東經一一八度三十三分、北緯
      二十四度二十七分位於距我國台灣地區金門北碇島二．四浬。依「中華民國領
      海及鄰接區法」第三條規定「中華民國領海為自基線起至其外側十二浬間之海
      域」，惟於金門地區尚未公布領海基點基線，參照聯合國海洋法公約第五條正
      常基線之規定，該點位位於金門地區沿岸低潮線外側十二浬內，屬我國領海範
      圍，有內政部九十一年五月三十一日台內地字第０九一０００七八六八號函可
      參。次按懲治走私條例第十二條所指之「大陸地區」，係指台灣地區以外之中
      華民國領土，就金門、馬祖與大陸地區之交接海域，應以國防部公告之限制或
      禁止水域為判斷基準。而我國防部依據台灣地區與大陸地區人民關係條例第二
      十九條第二項規定，於八十一年十月七日以（八一）昭陽字第四二一七號公告
      ，將金門地區週邊海域，依其距離金門海岸之遠近分別劃為金門地區限制及禁
      止海域，並授權金門防衛司令部，對未經許可進入限制海域之大陸船舶，實施
      監視，視狀況實施警告射擊，予以驅離；對未經許可進入禁止海域之大陸船舶
      ，則實施驅離射擊，驅離無效或有敵對行為者，予以擊燬。足徵就金門地區與
      大陸地區之交接海域而言，「台灣地區」之概念中我國「政府統治權所及之地
      區」，應係指前開公告金門地區之限制或禁止海域，有法務部八十九年一月十
      一日法八十九檢字第０五一０六八號函可參。再依國防部八十七年六月二十二
      日（八七）戍戎字二六二二號公告，金門地區限制水域範圍為：金門地區低潮
      線向外延伸東方海面四千至六千公尺、南方海面八千至一萬公尺、馬山北方一
      千五百公尺、北碇以東海面四千公尺、大、二膽北、西、南海面二千公尺，小
      金門西海面以檳榔嶼、三腳礁、牛心礁、赤角礁一線及東碇週邊海面三千至五
      千公尺以內水域為限制水域。禁止水域範圍為：金門地區低潮線向外延伸東方
      海面四千公尺、南方海面八千公尺、馬山北方一千五百公尺、北碇以東海面四
      千公尺、大、二膽北、西、南海面二千公尺，小金門西海面以檳榔嶼、三腳礁
      、牛心礁、赤角礁一線及東碇週邊各方面三千公尺以內水域為禁止水域。本件
      被告供承其與大陸船隻接泊運貨上船位置為東經一一八度三三分、北緯二四度
      二七分，經查該處約位在大金門右方六．五公里處，此有北部地區巡防局第一
      海岸巡防總隊九十一年七月八日一總巡字第０九一Ｃ０００九七二號可稽。是
      該處已在金門地區限制及禁止水域之外，而屬大陸地區之水域，而為大陸地區
      。被告辯稱渠等在公海接運系爭農漁產品，尚與事實有間。
（三）被告戊○○、乙○○、甲○○、丙○○雖均否認參與走私，惟查被告丁○○供
      稱：「我有叫船員他們幫我搬，並且打算將七十萬分給他們，所以有叫其他五
      名被告幫我搬。」見原審卷第三八頁）。被告甲○○亦坦承船長即被告丁○○
      確有令渠等幫忙搬貨（見偵卷第六頁、原審卷第十一頁背面）共犯謝明勳復於
      警訊供承船長即被告丁○○曾告知此次走私的報酬船長說會直接匯入戶頭等語
      （見警訊卷第十七頁）。參諸本件查扣之大陸農產品全部重量高達五萬二千三
      百三十公斤，且本案經北部地區巡防局第一海岸巡防總隊查獲後，該隊出動兵
      力計八十人次，自一月二十二日十二時二十分起至二十二時三十分止清查及搬
      運本案私貨，總計使用時間長達十小時十分，有該隊九十一年七月八日一總巡
      字第０九一Ｃ０００九七二號函可稽。而依被告丁○○、共犯謝明勳供承大陸
      漁船上僅有二、三十人，以此推論，被告等人於海上接運本案私貨時間應遠逾
      十小時，被告戊○○、乙○○、甲○○、丙○○斷無不知之理。被告戊○○、
      乙○○、甲○○、丙○○嗣辯稱所有走私貨物均為大陸船員搬運，渠等未參與
      云云，均屬諉卸之詞，不足採信。
（四）被告丁○○雖辯稱扣案之部分雜魚為渠等之漁獲，然被告甲○○及共犯謝明勳
      均供承渠等當時並無捕到任何漁獲（見警訊卷第十一頁背面、第十七頁背面）
      ，被告丁○○上述辯解洵屬避就之詞，要無足採。
（五）依行政院公告「懲治走私條例公告管制物品項目及其數額」中丙項規定，其一
      次私運物品之完稅價格總額超過十萬元，即為管制進口之物品；丁項規定，自
      淪陷區私運物品進入本國自由地區，其所私運之物品，以管制物品論，丙項以
      私運一項或數項，其總額由海關比照緝獲時之完稅價格計算，超過新台幣十萬
      元或重量達一千公斤者，以管制進出口物品論。而被告等自大陸海域接運上開
      大陸魚獲，並進入至台北縣萬里鄉瑪鋉漁港安檢站始經查獲，即已進入我國領
      海內，自屬既遂，是被告丁○○、戊○○、乙○○、甲○○、丙○○此部分私
      運逾公告數額之管制物品進口之犯罪事證明確，犯行亦均堪認定，應依法論科
      。
三、核被告丁○○、戊○○、乙○○、甲○○、丙○○所為係犯懲治走私條例第二條
    第一項之私運逾公告數額之管制物品進口罪，及違反台灣地區與大陸地區人民關
    係條例第二十八條第一項之規定，應依同法第八十條第一項處罰。被告等所犯二
    罪間，有方法、結果之牽連關係，應從一重依私運逾公告數額之管制物品進口罪
    處斷。又被告丁○○、戊○○、乙○○、甲○○、丙○○、謝明勳等人就違反台
    灣地區與大陸地區人民關係條例第八十條第一項部分間，有犯意之聯絡及行為之
    分擔，雖被告戊○○、乙○○、甲○○、丙○○、謝明勳並非船長或駕駛人，依
    刑法第三十一條第一項之規定，仍均為共同正犯；又被告丁○○、戊○○、乙○○、甲○○、丙○○、謝明勳與綽號「阿牛」間就私運逾公告數額之管制物品進
    口部分間，有犯意之聯絡及行為之分擔，均為共同正犯。查被告乙○○曾因違反
    能源法案件，經臺灣高雄地方法院判處有期徒刑三月，如易科罰金以三百元折算
    一日，於八十六年十二月十五日易科罰金執行完畢，有臺灣基隆地方法院檢察署
    刑案資料查註紀錄表及臺灣高等法院被告全國前案紀錄表各一紙在卷可憑，五年
    以內再犯本件有期徒刑以上之罪，係屬累犯，應依法加重其刑。原審適用懲治走
    私條例第二條第一項、第十一條，台灣地區與大陸地區人民關係條例第八十條第
    一項、第二十八條第一項，刑法第二十八條、第三十一條第一項、第五十五條、
    第四十七條規定，暨審酌被告丁○○為船長，被告乙○○、甲○○、丙○○僅係
    船員，被告戊○○僅係廚師暨彼等犯罪之動機、手段、對國家關貿利益與社會經
    濟秩序所生之危害、走私之數量及犯罪後之態度非佳等一切情狀，分別量處被告
    丁○○有期徒刑一年，被告戊○○、甲○○、丙○○有期徒刑六月、被告乙○○
    有期徒刑八月；並說扣案如附表所示之大陸農產品，已全部銷燬，業經證人即北
    部地區海巡局第一總隊承辦人楊智郎到庭結證屬實，故不予宣告沒收，其認事用
    法均無違誤，量刑亦稱妥適。被告上訴空言否認犯罪，指摘原判決不當，為無理
    由，應予駁回。又被告戊○○固曾因竊盜案件經臺灣高雄地方法院判處有期徒刑
    三月，於七十六年八月十七日執行完畢，又因妨害自由案件，經臺灣高等法院臺
    南分院判處有期徒刑六月，如易科罰金以三十元折算一日，後經減為有期徒刑三
    月，如易科罰金以三十元折算一日，於七十七年十一月五日易科罰金執行完畢，
    惟其上開二案之執行完畢時間距本案發生已逾五年，被告曾啟忠未曾另受有期徒
    刑以上刑之宣告；而被告甲○○、丙○○均未曾受有期徒刑以上刑之宣告；本院
    認渠等經此教訓，應知所警惕，信無再犯之虞，爰均併諭知緩刑三年，以啟自新
    。
據上論斷，應依刑事訴訟法第三百六十八條，判決如主文。
本案經檢察官費玲玲到庭執行職務。
中      華      民      國    九十一    年      九      月     十八     日
                                臺灣高等法院刑事第十三庭
                                    審判長法  官  蔡    燉
                                          法  官  李  春  地
                                          法  官  盧  彥  如
右正本證明與原本無異。
如不服本判決應於收受送達後十日內向本院提出上訴書狀，其未敘述上訴之理由者並
得於提起上訴後十日內向本院補提理由書（均須按他造當事人之人數附繕本）。
                                          書記官  何  閣  梅
中      華      民      國    九十一    年      九      月     十八     日
附錄：本案論罪科刑法條全文
懲治走私條例第二條第一項：
私運管制物品進口﹑出口逾公告數額者，處七年以下有期徒刑，得併科新台幣二十萬
元以下罰金。
臺灣地區與大陸地區人民關係條例第二十八條第一項：
中華民國船舶﹑航空器及其他運輸工具，非經主管機關許可，不得航行至大陸地區。
臺灣地區與大陸地區人民關係條例第八十條第一項：
中華民國船舶、航空器或其他運輸工具所有人、營運人或船長、機長、其他運輸工具
駕駛人違反第二十八條第一項規定或違反第二十八條之一第一項規定或台灣地區人民
違反第二十八條之一第二項規定者，處三年以下有期徒刑、拘役或科或併科新台幣一
百萬元以上一千五百萬元以下罰金。但行為係出於中華民國船舶、航空器或其他運輸
工具之船長或機長或駕駛人自行決定者，處罰船長或機長或駕駛人。
  附表：
┌───┬─────┬─────┬─────┬──────────┐
│編號  │    種類  │    數量  │    單位  │     公斤（每單位） │
└───┴─────┴─────┴─────┴──────────┘
┌───┬─────┬─────┬─────┬──────────┐
│一、  │    百合  │  一０三  │    箱    │    二一．七        │
├───┼─────┼─────┼─────┼──────────┤
│二、  │    百合  │  一０一  │    箱    │      九．三        │
├───┼─────┼─────┼─────┼──────────┤
│三、  │    筍    │  一八九  │    箱    │    二一．二        │
├───┼─────┼─────┼─────┼──────────┤
│四、  │    花菇  │  一九八  │    箱    │      六．二        │
├───┼─────┼─────┼─────┼──────────┤
│五、  │    韭菜  │  二八七  │    箱    │    二八．四        │
├───┼─────┼─────┼─────┼──────────┤
│六、  │    鴨舌  │  八五０  │    箱    │    二０            │
├───┼─────┼─────┼─────┼──────────┤
│七、  │    大腸  │  一二一六│    箱    │    二一．三        │
└───┴─────┴─────┴─────┴──────────┘
（移下頁）
（續上頁）
┌───┬─────┬─────┬─────┬──────────┐
│八、  │    羊肉  │  一五一  │    箱    │    一八．二        │
├───┼─────┼─────┼─────┼──────────┤
│九    │    雜魚  │  三五    │    箱    │    一四．九        │
└───┴─────┴─────┴─────┴──────────┘
